最高法院刑事判決　　　　　　　　　　　　　　　九十三年度台上字第三五九六號
　　上　訴　人　甲○○
右上訴人因貪污案件，不服台灣高等法院中華民國九十二年十二月五日第二審更審判
決（九十一年度上更(二)字第八九五號，起訴案號：台灣板橋地方法院檢察署八十五年
度偵字第一六０五０、一六一五一、一六六六０號，八十六年度偵字第一一七０、一
一八二號），提起上訴，本院判決如左：
    主  文
原判決撤銷，發回台灣高等法院。
    理  由
本件原判決撤銷第一審關於上訴人甲○○部分之科刑判決，改判論處上訴人以依據法
令從事公務之人員，對於職務上之行為，收受賄賂罪刑，固非無見。
惟查：(一)民國九十二年二月六日修正公布之刑事訴訟法第一百五十九條第一項規定：
被告以外之人於審判外之言詞或書面陳述，除法律有規定者外，不得作為證據。上開
規定，並於九十二年九月一日施行。本件原審係於九十二年十一月十四日審理，自應
適用上開規定。乃原判決於理由內併引證人郭美秀、陳玉華於法務部調查局北部地區
機動工作組（下稱調查局北區機工組）及檢察官偵查中，證人汪鴻榮於調查局北區機
工組之證言，資為論處上訴人以職務行為收受賄賂罪刑之證據。但未說明上開證人於
審判外之陳述，究竟如何符合例外之規定而有證據能力，遽以上開證人於調查局北區
機工組及檢察官偵查中之傳聞證據，併為論處上訴人以職務行為收受賄賂罪刑之依據
，要難謂為適法。(二)九十二年二月六日修正公布之刑事訴訟法第二百八十七條之一規
定：法院認為適當時，得依職權或當事人或辯護人之聲請，以裁定將共同被告之調查
證據或辯論程序分離或合併。前項情形，因共同被告之利害相反，而有保護被告權利
之必要者，應分離調查證據或辯論。同法第二百八十七條之二規定：法院就被告本人
之案件調查共同被告時，該共同被告準用有關人證之規定。上開規定，並於九十二年
九月一日施行。本件原審係於九十二年十一月十四日審理，自應適用上開規定。乃原
判決於理由內引用共同被告郭明欽於調查局北區機工組及第一審法院之供述，共同被
告黃碧文於檢察官偵查中之供述，資為論處上訴人以職務行為收受賄賂罪刑之依據，
但未依上開規定就被告本人以外之共同被告踐行訴訟程序，亦有未合。(三)原判決於事
實欄認定「嗣因調查局北區機工組接獲檢舉，甲○○於偵查中及原審（第一審）調查
中先後自白而查獲上情」（見原判決第四頁第三、四行），似認上訴人有於第一審法
院調查中自白犯罪事實，但於判決理由並未說明憑何證據認定上訴人有於第一審法院
自白犯罪，自有判決理由不備之違誤。以上或為上訴意旨所指摘，或為本院得依職權
調查之事項，應認原判決仍有撤銷發回更審之原因。至原判決不另諭知無罪部分，因
公訴人認此部分與上開有罪部分有連續犯裁判上一罪之關係，基於審判不可分原則，
應併予發回，附此敘明。
據上論結，應依刑事訴訟法第三百九十七條、第四百零一條，判決如主文。
中　　　華　　　民　　　國　　九十三　　年　　　七　　　月　　 十五 　　日
                              最高法院刑事第十庭
                                  審判長法官  呂　潮　澤
                                        法官  白　文　漳
                                        法官  吳　昆　仁
                                        法官  孫　增　同
                                        法官  吳　昭　瑩
      右正本證明與原本無異
                                              書  記  官
中　　　華　　　民　　　國　　九十三　　年　　　七　　　月　　 十九 　　日
                                                                        Ｅ
